【裁判字號】    95,交抗,759
【裁判日期】    951031
【裁判案由】    違反道路交通管理處罰條例
【裁判全文】
臺灣高等法院交通事件裁定             95年度交抗字第759號
    抗  告  人  台北市交通事件裁決所
    受  處分人  甲○○
上列抗告人因受處分人違反道路交通管理處罰條例案件，不服台
灣台北地方法院，中華民國95年8月21日所為裁定（95年度交聲
字第762號），提起抗告，本院裁定如下：
    主  文
原裁定撤銷，發回台灣台北地方法院。
    理  由
一、原處分意旨略以：受處分人甲○○於民國（下同）95年5月
    31日晚間7時37分許，駕駛車牌號碼5A－4415號自用小客車
    ，在臺北市○○路○段150巷421弄2號前由南往西方向倒車時
    ，撞及高熙坤所有停放在後之車牌號碼086－DE號營業小客
    車，嗣臺北市政府警察局信義分局吳興街派出所員警接獲通
    報後到場處理，發現受處分人有飲酒之情形，即對受處分人
    進行酒精濃度檢測，檢測得其吐氣所含酒精濃度為每公升0.
    98毫克，因認受處分人違反道路交通管理處罰條例第35 條
    第1項第1款而掣單舉發。受處分人於應到案日期前向原處分
    機關提出申訴，經原處分機關請舉發單位調查結果，仍認受
    處分人確有前述違規行為，原處分機關因依前揭道路交通管
    理處罰條例第35條第1項第1款之規定，裁處受處分人罰鍰新
    臺幣（下同）49,500元，並吊扣駕照12個月。
二、受處分人聲明異議意旨略以：受處分人於95年5月31日晚間7
    時許，與友人在家中餐敘時，因宅前巷道狹窄，為讓他車通
    過，遂將原停放於宅前（信義路5段150巷421弄口）之車牌
    號碼5A－4415號自用小客車稍加移動，但於移車時不慎撞及
    高熙坤所有停放於後方之車牌號碼086－DE號營業小客車，
    嗣經雙方協商和解，但執勤員警發現受處分人有飲酒情形，
    即對受處分人實施酒測，並製單舉發「酒後駕車」，然受處
    分人僅是在自家門前移動車輛，非酒後仍駕車於道路上行駛
    ，為此聲明異議，請求撤銷原處分等語。
三、原裁定以：受處分人於95年5月31日晚間7時許，駕駛車牌號
    碼5A－4415號自用小客車，在臺北市○○路○段150巷421弄2
    號前由南往西方向倒車時，撞及高熙坤所有停放在後之車牌
    號碼086－DE號營業小客車，嗣臺北市政府警察局信義分局
    吳興街派出所員警接獲報案至現場處理，並當場實施酒測，
    發現受處分人有飲酒之情形，乃當場製單舉發「酒後駕車（
    酒測值達0.98MG/L）」等情，有臺北市政府警察局信義分局
    95年6月29日北市警信分交字第09532041900號函在卷可稽，
    且證人高熙坤於臺北市政府警察局信義分局交通分隊訊問時
    供稱：「（問：肇事前行進方向、車道及肇事經過情形？）
    我將營業小客車086-DE號於95年5月31日上午10時左右，將
    車輛停放於信義路5段150巷421弄東向西靠左側，於晚間6時
    45分去車上取東西發現我車保險桿及車箱蓋有撞痕，此時我
    發現有一人在旁察看，詢問對方才知道該駕駛人甲○○駕駛
    5A－4415號自用小客車沿信義路5段150巷421弄南向西倒車
    ，以其右後車尾與我車右後車尾保險桿碰撞而肇事，肇事後
    對方只願付修車費用一半，因而我報警。）」，有交通事故
    談話記錄表在卷可參，足見受處分人前開所辯與事實相符。
    是以本件員警到場時，距離肇事時間已有一段時間，僅能認
    定受處分人所有車牌號碼5A－4415號自用小客車於前開時地
    曾撞及停放於該處之高熙坤所有車牌號碼086-DE號營業小客
    車，以及受處分人於警方到場後確有喝酒之情形，但對於受
    處分人當時究竟有無酒後駕駛，以及駕車當時酒精濃度為多
    少，均無法確認，自難作為不利受處分人之認定。況受處分
    人係因宅前巷道狹窄，為讓他車通過，而將原停放於宅前之
    自用小客車稍加移動，以便他車進出，其行為即非駕車或於
    道路「行駛」，是否該當於道路交通管理處罰條例第35條第
    1項第1款之要件，亦有疑義。是依對事實真偽有懷疑時，利
    益歸於被告之法則，即應為有利於受處分人之認定，受處分
    人之前開異議難認為無理由。原審認原處分機關對受處分人
    所為之前開裁決，尚非允當，因予撤銷原處分，並改諭知受
    處分人不罰，固非無見。
四、惟查：按道路交通管理處罰條例第3條第1款已明定：「道路
    ：指公路、街道、巷衖、廣場、騎樓、走廊或其他供公眾通
    行之地方。」，是雖受處分人指稱其係因宅前巷道狹窄，為
    讓他車通過，而將原停放於宅前之自用小客車稍加移動，以
    便他車進出，但其既有於道路上發動車輛並使該車輛移動之
    行為，是否已該當駕車或於道路「行駛」之要件，即非無疑
    。再者，本件員警到場處理時，雖在肇事之後，但受處分人
    於當時確曾飲用高梁酒1瓶，經到場警員實施酒精濃度測試
    後，酒測值達0.98MG/L等情，為受處分人所自承，並在交通
    事故談話紀錄表簽名確認，有交通事故談話紀錄表在卷為憑
    ；且證人高熙坤於臺北市政府警察局信義分局交通分隊訊問
    時供稱：「我要報警後駕駛人又上車移動車子，又撞及一次
    」等語，有交通事故談話記錄表在卷可參，似見受處分人於
    證人高熙坤報警後亦有飲酒後駕車情事，是以受處分人是否
    構成酒後駕車行為，仍非無究明之必要，原審未對上開疑慮
    予以詳查，即遽為有利於受處分人之認定，而將原處分撤銷
    ，改諭知受處分人不罰，尚嫌速斷。原處分機關抗告意旨，
    執此指摘原裁定不當，為有理由，應由本院將原裁定撤銷，
    並發回原審法院另為妥適裁定。
據上論斷，應依道路交通管理處罰條例第89條，道路交通案件處
理辦法第26條，刑事訴訟法第413條前段，裁定如主文。
中    華    民    國    95    年    10    月    31    日
                  交通法庭  審判長法  官  陳貽男
                                  法  官  鄭水銓
                                  法  官  高明哲
以上正本證明與原本無異。
不得再抗告。
                                  書記官  李垂福
中    華    民    國    95    年    11    月    3     日


司法院資訊處製作；財團法人民間司法改革基金會備份。
